【裁判字號】    90,上訴,2328
【裁判日期】    900815
【裁判案由】    公共危險
【裁判全文】
臺灣高等法院刑事判決                            九十年度上訴字第二三二八號
    上  訴  人  乙○○
    即  被  告
    指定辯護人  本院甲○辯護人
右上訴人因公共危險案件，不服臺灣臺北地方法院八十九年度訴字第四四八號，中華
民國九十年六月十五日第一審判決（起訴案號：臺灣臺北地方法院檢察署八十九年度
偵字第二一○○號）提起上訴，本院判決如左：
    主  文
上訴駁回。
    事  實
一、乙○○前曾於民國八十三年四月二十九日，因違反麻醉藥品管理條例案件，經臺
    灣臺北地方法院判處有徒刑六月，上訴後由本院以八十三年上易字第三五五九號
    駁回上訴確定，於八十四年五月三日執行完畢；復於八十四年一月二十六日因違
    反同條例案件，經臺灣臺北地方法院判處有期徒刑九月，於八十五年一月二十三
    日執行完畢；又於八十五年八月二十六日因竊盜案，經台灣板橋地方法院判處有
    期徒刑三月，上訴後經本院以八十五年上易字第五八九六號駁回上訴，於八十六
    年四月十七日判決確定。再於八十六年一月二十九日因違反麻醉藥品管理條例案
    件，經台灣板橋地方法院八十六年易字第八六號判處有期徒刑九月，由本院以八
    十六年度上易字第二九二五號駁回上訴確定，經聲請定執行刑，本院以八十六年
    度聲字第一０四五號裁定執行刑有期徒刑十月，指揮書執畢日期為八十七年四月
    六日，於八十七年三月三十一日縮刑期滿執畢出監。
二、乙○○猶不知悔改，明知其因施用安非他命繼而誘發安非他命精神病之狀態下，
    有聽幻覺、被害妄想等精神病症狀，仍故意施用安非他命，並在該精神病狀態下
    引發聽幻覺、被害妄想後，為洩恨而基於放火之犯意，於八十八年十一月二十五
    日下午五時三十分許，在其及兄鄧建國二人向陳芸瑛承租之位於台北市○○路○
    段八巷二六弄五號三樓住處，以酒精澆在床上之棉被，以打火機引火燃燒後，即
    跑出屋外，致該上開地址二樓頂及陳芸瑛兒子李國德二樓臥室西面木板牆等現供
    人使用之住宅均燒燬而失其效用。嗣於同日晚間七時許，乙○○於該罪未發覺前
    ，向到場處理之台北市政府警察局大安分局員警自首，坦承上情。
三、案經台北市政府警察局大安分局報請台灣台北地方法院檢察署檢察官偵查起訴。
    理  由
一、訊據上訴人即被告乙○○就其以打火機點燃有酒精之棉被，致右揭現供人使用之
    住宅燒燬等情固不諱言，惟矢口否認有放火燒燬現供人使用之住宅之犯意，辯稱
    ：伊有精神分裂症，案發前一、二年即未施用安非他命，因認房東兒子欲加以陷
    害，致失手弄翻酒精，於點火吸煙時引燃，即用手撲熄後，下樓上洗手間，待上
    樓發現已燃燒，且火勢很大，始逃出室外，並無放火故意云云。然查：
  (一)右揭事實，業據被告於警訊及偵查、原審中坦承不諱，核與證人即房東之子李國
    德、房東陳芸瑛、被告之兄鄧建國之證述相符。
  (二)右揭案發地點以靠往二樓頂之樓梯燒燬情形較嚴重，該二樓頂二間臥室均已燒燬
    ，研判二樓頂為最先起火處，又二樓頂以被告臥室受燒燬情形較為嚴重，依以上
    火流燃燒狀況，研判被告臥室東面彈簧床西北側附近為最先起火處；參以現場於
    起火處附近清理後，於地面發現打火機鐵殼，及在被告彈簧床上西北側及東北側
    採集燒熔物及彈簧床南側附近採集床墊，未檢出促燃劑之鑑析結果等情以觀，應
    以被告以明火點燃致起火燃燒之可能性較大等情，業據台北市政府消防局現場勘
    查屬實，且有該局八十八年十二月三十一日北市消調字第八八二三三四二三００
    號函附八十八年十二月十日火災原因調查報告書一份暨火災現場勘查人員記錄、
    火災出動觀察紀錄、火災證物鑑定報告、附近位置圖、物品配置圖、照相位置圖
    及現場照片三十三紙在卷可參，此與被告自承以打火機引火燒燬沾有酒精之棉被
    等事實相符，堪認屬實。嗣後所辯因失手弄翻酒精，於點火吸煙時引燃等情，顯
    係卸責之詞，自足不採。
  (三)又被告於七十八年間起開始吸食安非他命，於八十年間三度為警查獲，復於八十
    二年二月起，開始出現人聲聽幻覺及關係妄想等症狀，八十三、八十五年間其仍
    因使用安非他命而先後以違反麻醉藥品管理條例而經判處徒刑確定，八十四年十
    一月十九日被告再因聽幻覺、被害妾想在家中呈現破壞行為而至台北市立療養院
    急診，隨後並進行追蹤治療，直至八十八年十二月四日，其施用安非他命之情形
    仍無法完全戒除，而其聽幻覺、被害即關係妄想亦未完全緩解，已符合「安非他
    命精神病」及「安非他命依賴」之診斷。其於八十八年十二月四日急診時自承兩
    週前曾吸食安非他命，且呈現聽幻覺，是其案發當時確因施用安非他命繼而誘發
    精神病症狀，及安非他命精神病之狀態下而犯行，有台北市立療養院九十年四月
    九日北市療成字第九０六０三一０一００號函附精神鑑定告書在卷可按，其所辯
    其於案發前一、二年即未施用安非他命，即非可信。
  (四)被告雖在使用安非他命誘發精神病之狀態下縱火，然被告有多次就醫經驗受醫療
    人員之精神科教育，就其聽幻覺或被害妄想等精神病症狀係導因於吸食安非他命
    之狀況應已瞭解，而其於八十九年十一月一日至台北市立療養院接受鑑定時亦自
    承「知道我有幻聽是因為吸安（非他命）造成的」，足見被告對其有被害想法之
    原因有所認識之下，仍出於其自由決定意思之能力使用安非他命，而縱火行為亦
    非當時所能之唯一選擇，足見本件被告行為時對於外界事務之知覺理會與判斷作
    用，以及自由決定意思之能力雖確受安非他命精神病之影響，然應未達「較普通
    人之平均程度顯然減退」之精神耗弱程度，自無從依其精神狀態而減輕其刑。
二、核被告乙○○所為，係犯刑法第一百七十三條第一項放火燒燬現供人使用之住宅
    罪。又被告前曾於八十三年間，因違反麻醉藥品管理條例案件，經法院判處有徒
    刑六月確定，於八十四年五月三日執行完畢；復於八十四年間因違反同條例案件
    ，經法院判處有期徒刑九月，於八十五年一月二十三日執行完畢，復於八十五年
    八月二十六日因竊盜案，經台灣板橋地方法院八十五年度易字第五０一０號判處
    有期徒刑三月，經台灣高等法院八十五年上易字第五八九六號駁回上訴，於八十
    六年四月十七日判決確定；又八十六年一月二十九日因違反麻醉藥品管理條例案
    件，經台灣板橋地方法院八十六年易字第八六號判處有期徒刑九月，經台灣高等
    法院八十六年度上易字第二九二五號駁回上訴確定，經聲請定執行刑，經台灣高
    等法院八十六年度聲字第一０四五號裁定執行刑有期徒刑十月，指揮書執畢日期
    為八十七年四月六日，於八十七年三月三十一日縮刑期滿執畢出監，有台灣高等
    法院檢察署刑案紀錄簡覆表一件在卷可徵，其於未滿五年再犯本件有期徒刑以上
    之罪，為累犯，應依刑法第四十七條規定加重其本刑。又其於犯罪未發覺前，向
    警察機關自首，應減輕其刑，故無期徒刑減為七年以上有期徒刑，有期徒刑則減
    輕二分之一，並與前開加害先加後減之。
三、原審本同上之見解，適用刑法第一百七十三條第一項、第四十七條、第六十二條
    前段之規定，並審酌被告因使用安非他命繼而誘發精神病症狀，及安非他命精神
    病之狀態下而有聽幻覺、被害妄想等精神病症狀，而以打火機點燃沾有酒精之棉
    被洩恨之犯罪動機、目的、所受之刺激、手段、國小畢業之智識程度、所生危害
    及犯罪後之態度等一切情狀，量處有期徒刑六年，核其認事用法，尚無不合，量
    刑亦甚妥適，被告上訴仍執上詞否認犯罪，指摘原判決不當，為無理由，應予駁
    回。
據上論斷，應依刑事訴訟法第三百六十八條，判決如主文。
本案經檢察官劉永清到庭執行職務。
中      華      民      國    九十      年      八      月      十五    日
                              臺灣高等法院刑事第二十六庭
                                  審判長法  官  呂  永  福
                                        法  官  黃  賽  月
                                        法  官  魏  新  國
右正本證明與原本無異。
如不服本判決應於收受送達後十日內向本院提出上訴書狀，其未敘述上訴之理由者並
得於提起上訴後十日內向本院補提理由書（均須按他造當事人之人數附繕本）。
                                        書記官  章  大  富
中      華      民      國    九十    年      八      月      十七      日
附錄：本判決論罪科刑法條全文
刑法第一百七十三條
放火燒燬現供人使用之住宅或現有人所在之建築物、礦坑、火車、電車或其他供水、
陸、空公眾運輸之舟、車、航空機者，處無期徒刑或七年以上有期徒刑。
失火燒燬前項之物者，處一年以下有期徒刑、拘役或五百元以下罰金。
第一項之未遂犯罰之。
預備犯第一項之罪者，處一年以下有期徒刑、拘役或三百元以下罰金。


司法院資訊處製作；財團法人民間司法改革基金會備份。
